【裁判字號】    89,上訴,448
【裁判日期】    890425
【裁判案由】    違反槍砲彈藥刀械管制條例
【裁判全文】
臺灣高等法院臺南分院刑事判決            八十九年度上訴字第四四八號  Ａ
      上  訴  人
      即  被  告  甲  ○  ○
      指定辯護人  本院公設辯護人  乙  ○  ○
右上訴人因違反槍砲彈藥刀械管制條例案件，不服臺灣嘉義地方法院八十八年度訴字
第五七五號中華民國八十九年二月二十九日第一審判決（起訴案號：臺灣嘉義地方法
院檢察署八十八年度偵字第四八九四號），提起上訴，本院判決如左：
      主      文
原判決撤銷。
甲○○未經許可持有手槍，處有期徒刑陸年，併科罰金新臺幣參拾萬元，罰金如易服
勞役以罰金總額與陸個月之日數比例折算。
扣案之制式手槍壹支（槍枝管制編號0000000000號、奧地利ＧＬＯＣＫ廠
十九型口徑九公厘制式貝瑞塔式半自動手槍）、子彈陸顆均沒收。
      事      實
甲○○於民國（下同）八十八年五月八日，在嘉義縣太保市瓦厝往嘉義市○道路旁，
拾獲具有殺傷力，槍枝管制編號0000000000號，奧地利ＧＬＯＣＫ廠十九
型口徑九公厘制式貝瑞塔式半自動手槍一支，９ＭＭ口徑之子彈十四顆（包括制式子
彈十三顆，其中七顆於鑑定時試射耗損；改造子彈一顆，於鑑定時已經拆解）後，即
未經許可持有之，嗣其於同年七月十三日凌晨三時許，攜帶裝有上開十四顆子彈之手
提袋，至同縣民雄鄉北斗村北勢子四六三號李嘉霖（另案偵辦中）住處，找李嘉霖未
著，將該裝有子彈之手提袋放置在李嘉霖上開住處，旋經警於同日下午四時三十分許
，在上址查扣得該子彈，並經由李嘉霖供述甲○○尚有九０手槍，而循線追及甲○○
，再由甲○○於翌（十四）日上午十一時四十分許，帶同警方至嘉義縣竹崎鄉鄉○○村旁空屋內，起獲上開制式手槍一支。案經嘉義縣警察局竹崎分局移送台灣
嘉義地方法院檢察署檢察官偵查起訴。
      理      由
一、上訴人即被告甲○○右揭未經許可持有槍彈之犯罪事實，已迭據其先後在警訊及
    歷次偵審中坦承不諱，核與證人李嘉霖在警訊中所證述之情節相符，並有各該查
    獲之手槍一支、子彈十四顆扣案為憑，且各該扣案之手槍一支、子彈十四顆，經
    送請內政部警政署刑事警察局鑑定結果，認該槍支機械性能良好具殺傷力，十三
    顆制式子彈可供上開槍支裝填發射，另變造子彈一顆結構完整，係經重新填裝底
    火及火藥而成，亦均具殺傷力等情，亦有該局八十八年八月二日刑鑑字第七三四
    一０號鑑驗通知書，附於偵查卷足稽。事證已臻明確，被告之犯行至堪認定，應
    予依法論科。
二、核被告所為，係犯槍砲彈藥刀械管制條例第七條第四項未經許可持有手槍罪、及
    同條例第十二條第四項未經許可持有子彈罪。其同時持有手槍、子彈，係以一行
    為觸犯二罪名之想像競合犯，應從一重之未經許可持有手槍罪論處。次查證人即
    警員施淵元在原審雖證稱：被告於警訊時自白持有上開子彈不諱，及繼又於警方
    依證人李嘉霖供述，循線查出其另持有手槍時，又向警方自白並導引至嘉義縣竹
    崎鄉鄉○○村旁空屋內，起出該制式手槍等情；惟按槍砲彈藥刀械管制條
    例第十八條第四項減輕其刑之適用，必也於偵查或審判中自白，並供述全部槍砲
    、彈藥、刀械之來源及去向，因而查獲或因而防止重大危害治安事件之發生者，
    始足當之。茲被告既稱扣案之槍彈係檢拾而得，並未確實供述槍彈之來源，雖因
    其自白持有並因而查獲槍支，因與上開減輕其刑之要件不合，自不得適用該條項
    減輕其刑。另警方係先至證人李嘉霖住處查扣得上開子彈時，因該證人向警方稱
    聽說被告那裡還有九０手槍，警方始再循線查得被告，並進而依被告之自白起出
    該手槍，凡此亦有被告及該證人之警訊筆錄在卷可佐，是被告於自白持有手槍前
    ，警方已因證人李嘉霖先前之供述，發覺被告尚犯持有手槍至明，是亦無自首
    之適用。原審據以論罪科刑，固非無見；惟查原判決依槍砲彈藥刀械管制條例第
    十八條第四項減輕被告之刑，及就主文量處被告併科罰金新臺幣三十萬元部分，
    諭知如易服勞役以銀元三百元即新臺幣九百元折算一日，均於法有所未合。被告
    上訴意旨，指摘原判決量刑過重不當，雖非可取；惟原判決既有可議，自應由本
    院將原判決予以撤銷改判。爰審酌被告之素行、犯罪之動機、目的、手段、所生
    危害、及其犯後態度等一切情狀，暨原判決適用法條不當得諭知原審較重刑之規
    定，改對其量處如主文第二項所示之刑，並諭知罰金如易服勞役，以罰金總額與
    六個月之日數比例折算之標準，以資懲儆。另扣案之制式手槍一支、子彈六顆（
    制式子彈十三顆其中七顆已經試射，改造子彈一顆已經拆解），均屬違禁物，亦
    應依法併予宣告沒收。至已經試射耗損之制式子彈七顆、已經拆解之改造子彈一
    顆，因均已失其殺傷力，不具違禁物之性質，另扣案之手銬一副，因與本件被告
    犯行無涉，爰均不予諭知沒收，併此敘明。
三、末按槍砲彈藥刀械管制條例第十九條第一項，固規定：「犯第七條、第八條、第
    十條、第十一條、第十二條第一項至第三項、第十三條第一項至第三項之罪，經
    判處有期徒刑者，應於刑之執行完畢或赦免後，令入勞動場所，強制工作，其期
    間為三年」。惟依司法院大法官會議基於憲法第八條規定之精神，所作釋字第四
    七一號解釋：「按人民身體之自由應予保障，憲法第八條設有明文。限制人身自
    由之法律，其內容須符合憲法第二十三條所定要件。保安處分係對受處分人將來
    之危險性所為拘束其身體、自由等之處置，以達教化與治療之目的，為刑罰之補
    充制度。本諸法治國家保障人權之原理及刑法之保護作用，其法律規定之內容，
    應受比例原則之規範，使保安處分之宣告，與行為人所為行為之嚴重性、行為人
    所表現之危險性，及對於行為人未來行為之期待性相當。槍砲彈藥刀械管制條例
    第十九條第一項規定，不問對行為人有無預防矯治其社會危險性之必要，一律宣
    付強制工作三年，限制其中不具社會危險性之受處分人之身體、自由部分，其所
    採措施與所欲達成預防矯治之目的及所需程度，不合憲法第二十三條所定之比例
    原則。犯上開條例第十九條所定之罪，不問對行為人有無預防矯治其社會危險性
    之必要，一律宣付強制工作三年之部分，與本解釋意旨不符，應自本解釋公布之
    日起不予適用。犯該條例第十九條第一項所列舉之罪，依個案情節符合比例原則
    部分，固應適用該條例宣告保安處分；至不符合部分而應宣告保安處分者，則仍
    由法院斟酌刑法第九十條第一項規定之要件，依職權為之，於此，自無刑法第二
    條第二項之適用，亦即仍有從新從輕原則之適用。」之意旨，對於犯槍砲彈藥刀
    械管制條例第十九條第一項所列舉之罪者，是否宣告保安處分及適用何法條宣告
    保安處分，應依個案情節、犯罪人之危險性、及保安處分之目的，具體決定之。
    經查本件被告前未曾受有期徒刑以上刑之宣告，有其全國前案查註紀錄表在卷可
    稽，且其於本案僅持有制式手槍一支、子彈十四顆，又未持之具體犯案，其犯罪
    情節尚與嚴重職業性犯罪，及欠缺正確工作觀念或無正常工作因而犯罪者，有所
    差異，依個案情節審酌是否宣告強制工作之比例原則，本院認無強制其從事勞動
    而予預防矯治之必要，爰不適用該條例宣告保安處分，附此敘明。
四、據上論斷，應依刑事訴訟法第三百六十九條第一項前段、第三百六十四條、第二
    百九十九條第一項前段、第三百七十條但書，槍砲彈藥刀械管制條例第七條第四
    項、第十二條第四項，刑法第十一條前段、第五十五條、第四十二條第三項、第
    三十八條第一項第一款，罰金罰鍰提高標準條例第二條、現行法規所定貨幣單位
    折算新台幣條例第二條，判決如主文。
本案經檢察官張斗輝到庭執行職務。
中    華    民    國  八十九      年      四      月      二十五    日
                                  臺灣高等法院臺南分院刑事第二庭
                                      審判長法官  游    明    仁
                                            法官  王    浦    傑
                                            法官  林    永    茂
右正本證明與原本無異。
如不服本判決，應於判決送達後十日內向本院提出上訴狀，其未敘述理由者並應於提
出上訴狀後十日內向本院補提理由書（應附繕本)。
                                      法院書記官  楊    清    旺
中    華    民    國      八十九      年      四      月      二十六    日
附錄：本判決論罪科刑法條
槍砲彈藥刀械管制條例第七條第四項
未經許可無故持有、寄藏或意圖販賣而陳列第一項及第二項所列槍之一者，處一年
以上七年以下有期徒刑。


司法院資訊處製作；財團法人民間司法改革基金會備份。
